【裁判字號】    90,抗,616
【裁判日期】    901130
【裁判案由】    侵占
【裁判全文】
臺灣高等法院刑事裁定                                九十年度抗字第六一六號
    抗  告  人
    即 自訴 人  乙○○
右抗告人因自訴被告甲○○侵占案件，不服台灣台北地方法院九十年度自字第六四五
號，中華民國九十年十月二十三日裁定，提起抗告，本院裁定如左：
    主      文
抗告駁回。
    理      由
一、本件自訴意旨如附件台灣台北地方法院九十年度自字第六四五號裁定理由欄第一
    項所載。
二、原法院以：自訴人與被告間，原有租賃契約存在，嗣自訴人於民國九十年八月十
    八日，以口頭方式，提前終止租約，被告未予同意，則雙方間租賃依然存在，被
    告繼續收取租金，提示租金支票，並延不返還押租金新台幣（下同）七萬五千元
    ，自欠缺不法所有之意圖，與侵占罪之要件不符為由，依刑事訴訟法第三百二十
    六條第三項規定，裁定駁回自訴。本院審核卷內證據，認為原裁定認事用法，洵
    無不合。
三、抗告意旨略稱：押租金為租約之內容，縱自訴人提前解約，被告依約僅能扣除一
    個月租金二萬五千元，乃被告占有押租金七萬五千元及四個月租金十萬元，屬非
  法侵占，並非民事糾葛云云。
四、按租賃契約為繼續性契約，非經租賃雙方當事人之合意終止，或有意定、法定之
    終止理由，任何一方不得任意終止之。查自訴人與被告間租賃契約，雙方約定延
    長一年，自八十九年十二月一日起至九十年十一月三十日止，此有訟爭租賃契約
    書可參。依民法第四百五十三條規定意旨，除租約有特別規定者外，定有期限之
    租賃，在期限屆滿前，如無法定理由，當事人任何一方，不得終止訟爭契約。本
    件自訴人於原審陳稱：「我租到九十年十一月三十日，我在八月十八日口頭通知
    被告解約，被告沒有說同不同意這回事。」（九十年九月十日筆錄），被告則供
    稱：「租約延長到九十年十一月三十日止。我們到目前還沒有合意解除租賃契約
    ，所以我會去提示租金支票。」（九十年九月二十六日筆錄），是以，雙方間迄
    未合意終止訟爭租約。本院復遍觀訟爭租賃契約書內容，其無當事人得期前終止
    租約之特別約定，則自訴人單方任意終止定期租約，依法不生效力。易言之，在
    九十年十一月三十日以前，兩造間租賃關係依然存在。從而，被告以出租人地位
    ，按月提示支票，收取九十年八、九、十、十一月租金，及暫不返還押租金七萬
    五千元，係權利之正當行使，無不法侵占可言。本件自訴人抗告，指被告非法占
    有租金與押租金，為無理由，其抗告應予駁回。
五、爰依刑事訴訟法第四百十二條，裁定如主文。
中    華    民    國    九  十    年    十    一    月     三    十     日
                              臺灣高等法院刑事第五庭
                                  審判長法  官  曾  德  水
                                        法  官  楊  貴  雄
                                        法  官  林  立  華
右正本證明與原本無異。
不得再抗告。
                                        書記官  李  明  昇
中    華    民    國    九  十    年    十    一    月     三    十     日


司法院資訊處製作；財團法人民間司法改革基金會備份。
